【裁判字號】    95,訴,2033
【裁判日期】    951012
【裁判案由】    違反藥事法等
【裁判全文】
臺灣臺中地方法院刑事判決              95年度訴字第2033號
公  訴  人  臺灣臺中地方法院檢察署檢察官
被      告  乙○○
選任辯護人  張仕賢律師
上列被告因違反藥事法等案件，經檢察官提起公訴（95年度偵字
第13447號），本院判決如下：
    主    文
乙○○無罪。
    理    由
一、公訴意旨略以: 被告乙○○明知須由醫師處方之藥品、管制
    藥品及毒劇藥品，非經醫師處方，不得調劑供應，及證人丁○○（另由本院審理中）係偽藥販賣者，且所販入之ＳＴＩ
    ＬＮＯＸ（使蒂諾斯，含有第四級毒品成分）藥品係偽藥及
    含有第四級毒品成分，於民國九十五年一、二月間在臺中縣
    大里市某地，自丁○○處無償取得十顆，並於取得後再無償
    轉讓予其罹腦癌之妻藥物使用。因認被告所為，係違反藥事
    法第八十三條第一項之轉讓偽藥罪、毒品危害防制條例第八
    條第四項之轉讓第四級毒品罪等罪嫌云云。
二、按犯罪事實應依證據認定之，無證據不得認定犯罪事實；無
    證據能力、未經合法調查之證據，不得作為判斷之依據；又
    被告或共犯之自白，不得作為有罪判決之唯一證據，仍應調
    查其他必要之證據，以察其是否與事實相符；又不能證明被
    告犯罪者，應諭知無罪之判決，刑事訴訟法第一百五十四條
    第二項、第一百五十五條第二項、第一百五十六條第二項、
    第三百零一條第一項分別定有明文；且認定不利於被告之事
    實，須依積極證據，苟積極證據不足為不利於被告事實之認
    定時，即應為有利於被告之認定，更不必有何有利之證據，
    亦有最高法院三十年上字第八一六號判例可資參照。再按認
    定犯罪事實所憑之證據，雖不以直接證據為限，間接證據亦
    包括在內；然而無論直接或間接證據，其為訴訟上之證明，
    須於通常一般之人均不致有所懷疑，而得確信其為真實之程
    度者，始得據為有罪之認定，倘其證明尚未達到此一程度，
    而有合理之懷疑存在時，事實審法院復已就其心證上理由予
    以闡述，敘明其如何無從為有罪之確信，因而為無罪之判決
    ，尚不得任意指為違法，最高法院七十六年臺上字第四九八
    六號判例著有意旨可資參照。
三、公訴人認被告有轉讓偽藥罪及轉讓第四級毒品罪之犯行，無
    非以上開事實曾經被告於偵查中自白不諱，並與共犯丁○○
    於偵查中所供述之情節相符，復有業已扣案如起訴書附表一
    、二、三、四、五、六所示之各種偽藥等物、法務部調查局
    九十五年四月十一日調科壹字第09522212020號鑑定書一紙
    、經濟部智慧財產局00000000號商標註冊證（使蒂諾斯）等
    文件附卷足資佐證，以為論據。
四、訊據被告堅決否認有何轉讓偽藥及轉讓第四級毒品之犯行，
    辯稱：其為藥商，與證人丁○○係友人，證人丁○○知道其
    妻即證人甲○○有腦癌，也知道其妻出院後睡不著，就好意
    拿十顆給其妻試吃，證人丁○○是在臺中縣大里市○○道路
    旁交付給其，並表示是銀杏果製造，有通血功效，拿給其之
    時沒有包裝，也沒有打字，所以其不敢拿給證人甲○○服用
    ，拿給其時是一排十顆，沒有文字記載，也沒有包裝紙盒，
    交付給其時間已不記得，是在農曆過年前，交給其當天其妻
    第二次開刀，所以交付的藥品放在家中，並未交給其妻服用
    ，也不敢向其妻提起，因為醫生知道會罵，六、七日後就把
    該藥丟掉，在偵查庭的時候，其不知道證人丁○○拿的是假
    藥，恐怕檢察官不讓其回去，且當天其妻要住院，其很緊張
    ，其想說是給太太吃的應該沒有事，且證人丁○○製造偽藥
    ，其惟恐法院會認為其有拿去賣云云。經查：
  (一)被告於九十五年三月三日偵訊時雖供稱：證人丁○○曾在過
    年前拿給其「使帝諾斯」，其要拿給太太吃，因為其妻患有
    惡性腫瘤腦癌，已經在家裡休養，醫師也沒有開藥，所以要
    這安眠藥讓其太太容易睡覺，又證人丁○○交給其「使帝諾
    斯」十顆沒有收錢，說是要給其太太吃的云云，並對於擅自
    拿含有第四級毒品成分的藥「使蒂諾斯」給其妻吃一事表示
    認罪云云（見九十五年度偵字第五０三五號卷(一)影卷第十一
    頁反面訊問筆錄）。
  (1)然被告之選任辯護人辯稱上開訊問筆錄之記載與被告實際供
    述不符，且被告並無認罪之表示，檢察官「可能」有不當訊
    問之情形，並聲請本院勘驗偵訊錄音等情。按被告陳述其自
    白係出於不正之方法者，應先於其他事證而為調查。該自白
    如係經檢察官提出者，法院應命檢察官就自白之出於自由意
    志，指出證明之方法，刑事訴訟法第一百五十六條第三項定
    有明文。是本院就上開偵訊筆錄自白是否出於自由意志，應
    先於其他事證而為調查，合先敘明。經本院依函調九十五年
    度偵字第五０三五號偵查卷(一)影卷九十五年三月三日被告乙○○於臺灣臺中地方法院檢察署檢察官偵訊錄音結果，以光
    碟內無任何資料，錄音錄影並不成功，並無其他方法可以再
    提供錄音錄影資料等語，此有本院電話記錄表一份附卷可按
    。是上開偵訊筆錄於製作時，即難認依前揭刑事訴訟法第一
    百條之一規定同時予以全程連續錄音或錄影之情形，從而，
    上開筆錄其製作之程序即難謂無瑕疵。
  (2)復依司法警察（官）依刑事訴訟法第一百條之二準用同法第
    一百條之一第一項之規定，司法警察（官）詢問犯罪嫌疑人
    ，除有急迫情況且經記明筆錄者外，應全程連續錄音；必要
    時，並應全程連續錄影。考其立法目的，在於建立詢問筆錄
    之公信力，並擔保詢問程序之合法正當；亦即在於擔保犯罪
    嫌疑人對於詢問之陳述係出於自由意思及筆錄所載內容與其
    陳述相符。故司法警察（官）詢問犯罪嫌疑人如違背上開規
    定，其所取得之供述筆錄，究竟有無證據能力，原應審酌司
    法警察（官）違背該法定程序之主觀意圖、客觀情節、侵害
    犯罪嫌疑人權益之輕重、對犯罪嫌疑人在訴訟上防禦不利益
    之程度，以及該犯罪所生之危害，暨禁止使用該證據對於抑
    制違法蒐證之效果，及司法警察（官）如依法定程序有無發
    現該證據之必然性等情形，本於人權保障與社會安全之均衡
    維護精神，依比例原則，具體認定之，最高法院九十三年度
    臺上字第三九五三號判決可供參照。準此，上開被告於偵查
    中所為關於其犯罪之自白，因筆錄未能依法連續錄音或錄影
    ，以致於該筆錄所載被告對於檢察官所詢問題之回答是否出
    於其自由意志，及其所回答內容與筆錄所記載者是否一致等
    ，無從稽考，如此情形下，偵訊筆錄難免受到質疑而有未能
    建立其公信力之虞，復又未能擔保其詢問程序之合法及正當
    性，其筆錄製作之形式要件既不符法律之規定，則其筆錄內
    容所載關於被告自白部分，即難謂無瑕疵可指，自難認被告
    於偵查中自白具有證據能力，要難遽採為認定為不利於被告
    之依據。
  (二)再者，刑事訴訟法第一百五十六條第二項規定被告自白亦不
    得作為有罪判決之唯一證據，而仍應調查其他必要之證據，
    以察其是否與事實相符；至於所謂「其他必要之證據」意涵
    、性質、證明範圍，暨其與自白之相互關係如何？按刑事審
    判基於憲法正當法律程序原則，對於犯罪事實之認定，採證
    據裁判及自白任意性等原則。刑事訴訟法據以規定嚴格證明
    法則，必須具證據能力之證據，經合法調查，使法院形成該
    等證據已足證明被告犯罪之確信心證，始能判決被告有罪；
    為避免過分偏重自白，有害於真實發見及人權保障，並規定
    被告之自白，不得作為有罪判決之唯一證據，仍應調查其他
    必要之證據，以察其是否與事實相符。基於上開嚴格證明法
    則及對自白證明力之限制規定，所謂「其他必要之證據」，
    自亦須具備證據能力，經合法調查，且就其證明力之程度，
    非謂自白為主要證據，其證明力當然較為強大，其他必要之
    證據為次要或補充性之證據，證明力當然較為薄弱，而應依
    其他必要證據之質量，與自白相互印證，綜合判斷，足以確
    信自白犯罪事實之真實性，始足當之，司法院大法官會議釋
    字第五八二號闡釋甚明。經查：
  (1)證人丁○○於調查局詢問時供稱：十顆「使蒂諾斯」樣本是
    被告乙○○太太要服用的等語（見（九十五年度偵字第五０
    三五號偵查卷(一)影卷第二十頁），復於偵查中以被告身分供
    稱：「（問：為何要拿十顆使蒂諾斯偽藥給住臺中縣太平市
    的乙○○？）因為他說他太太得腦癌，我有到中國醫藥學院
    去看他太太，確實有腦癌，晚上都睡不著覺，才會給他太太
    十顆，給的時間約在九十五年一、二月間」（九十五年度偵
    字第五０三五號偵卷(一)影卷第九頁反面）。揆其所述，證人
    丁○○究係係將「使蒂諾斯」直接交與被告之妻，或交由被
    告後再由被告交付被告之妻，語焉不詳，無足遽認，而證人
    丁○○復於本院審理中結證稱：並未拿過沒有文字記載或沒
    有包裝紙盒的藥品給被告乙○○，被告有說其妻晚上睡不著
    ，其表示要拿藥給他，後來有沒有給忘記了，時間太久了，
    忘記了等語（見本院九十五年九月十四日審判筆錄第十四頁
    、十六頁），亦無從證明被告確曾轉讓十顆「使蒂諾斯」偽
    藥予其妻甲○○。
  (2)而證人即被告之妻甲○○於本院審理中結證稱：其因腦癌於
    九十四年八月二十日開始在中國醫藥學院就診迄今，期間有
    開刀、有化療，都是服用醫院的藥物，沒有服用來路不明的
    藥物，其夫即被告乙○○沒有拿藥給其服用，其係中原大學
    企管系畢業，不會亂吃藥，九十五年一、二月間住院開刀十
    五天，該段時間前後，被告並未拿一些藥品給其服用，僅吃
    醫院的藥，至於證人丁○○曾去過醫院看過其一次，是在其
    剛生病的時候等語（見本院九十五年九月十四日審判筆錄第
    四至十頁），就公訴人所認被告轉讓毒品之對象即證人甲○○亦結證否認被告有何轉讓十顆使蒂諾斯偽藥與其服用之情
    事。且縱認證人丁○○有交付十顆「使蒂諾斯」偽藥與被告
    ，然除被告上開於偵查中自白外，並無任何證據可資證明被
    告自證人丁○○取得上開十顆「使蒂諾斯」偽藥後，再行交
    付轉讓與證人甲○○之事實。
  (3)至於公訴人所指經調查人員及憲警人員分別在嘉義市○區○○路三八四號七樓之十查獲「使蒂諾斯」一萬二千二百七十
    顆、「使蒂諾斯」包裝盒一箱、「威而鋼」四千三百二十九
    顆、「亞培諾美婷」八千零九十二顆、「使蒂諾斯」、「亞
    培諾美婷」、「犀力士」空紙盒說明書標籤紙一箱、「亞培
    諾美婷」空盒一袋、「使蒂諾斯」空盒一袋、「犀力士」十
    八盒、LEVITRA四片、房屋租賃契約書一本；另於嘉義市○
    區○○路三八四號七樓之十一查獲「使蒂諾斯」六千一百十
    八顆、「使蒂諾斯」說明書一箱；及在嘉義縣大林鎮○○路
    五六九巷一弄二三號查獲「使蒂諾斯」十一萬五千顆、「使
    蒂諾斯」一萬二千一百十七顆、「亞培諾美婷」二萬四千零
    九十三顆、「亞培諾美婷」一千二百六十八顆、「威而鋼」
    八千顆、「威而鋼」一千七百十二顆（一箱）、「威而鋼」
    三千六百顆、「威而鋼」二千八百顆、「脈優」一萬五千顆
    、「脈優」一萬三千九百五十顆、「脈優」六千六百顆（一
    箱）、「脈優」一萬三千五百顆（一箱）、「脈優」六千九
    百顆（一箱）、「脈優」三千八百四十顆、「猛男」二十六
    盒、「壯陽粉」十三公斤、「穩樂健」四千三百八十顆、「
    穩樂健」六千百二百四十顆、「穩樂健」七千五百六十顆、
    SUKUJIN三千顆、「維骨力」二萬零五百顆、「維骨力」三
    萬六千顆、「維骨力」三萬六千顆、「犀力士」三十六顆、
    LEIVTRA四十八顆、納豆三十九盒、可樂醣四十瓶、「亞培
    諾美婷」空包裝盒一袋、「亞培諾美婷」空包裝盒三箱、「
    亞培諾美婷」說明書三箱、「威而鋼」空包裝盒二箱、「使
    蒂諾斯」空包裝盒一箱、「犀力士」說明書空包裝盒一箱、
    「脈優」空包裝盒一箱；在嘉義縣水上鄉柳鄉村柳子林一七
    七之二八號Ａ一查獲「使蒂諾斯」一千五百十顆、「使蒂諾
    斯」說明書標籤一箱、存貨筆記本一本、「脈優」空包裝盒
    一袋、「威而鋼」四顆、「使蒂諾斯」空盒一個、封口機一
    臺；再於嘉義市○○○路六八九巷一號查獲「使蒂諾斯」三
    罐一盒、「諾美婷」三罐四盒、「維骨力」六十一罐、「脈
    優」十三盒、「威而鋼」九盒、匯款單六張、帳單二張、大
    陸聯絡電話一張、行動電話四支、SIM卡一張、「諾美婷」
    一盒、「威而鋼」九顆、「使蒂諾斯」十五片、「犀利士」
    二十顆、「脈優」一百二十八顆、匯款單一張、帳冊一本、
    「穩樂健」一百二十三盒、納豆六十盒；再於高雄市○○區
    ○○路六十號五樓查獲「威而鋼」四百五十二顆、「諾美婷
    」二百五十二顆、「犀利士」藥錠一百二十一顆、LEVITRA
    藥錠五十五顆、「威而鋼」包裝盒標籤紙說明書一箱等物，
    至多僅可認係有關證人丁○○涉犯違反藥事法案件，尚難認
    因證人丁○○處查獲大批偽藥，即可推論證人丁○○確有交
    付偽藥十顆與被告後，被告復有交付轉讓與其妻即證人甲○○之事實。是以倘認以被告上開於偵查中自白具證據能力，
    惟並無其他積極證據足資證明被告確有交付轉讓「使蒂諾斯
    」偽藥十顆與被告之妻甲○○。
四、綜上，本院認被告於偵查中自白並未經合法錄音，亦無其他
    佐證可資建立偵訊筆錄之公信力，以擔保偵訊程序合法正當
    ，且依公訴人所提卷內證據，認為其於訴訟上之證明，尚未
    達足使通常一般之人均不致有所懷疑，而得確信其為真實之
    程度，而尚有合理之懷疑存在，因此認為，被告之犯罪，尚
    屬不能證明，此外，復查無其他積極證據足資證明被告確有
    公訴人所指犯行，本案既不能證明被告犯罪，依法自應為無
    罪對之諭知。
據上論斷，應依刑事訴訟法第三百零一條第一項判決如主文。
本案經檢察官丙○○到庭執行職務
中    華    民    國  95    年  10     月     12      日
                      刑事第十四庭  審判長法  官  楊真明
                                          法  官  林世民
                                          法  官  陳  葳
右正本證明與原本無異。
如不服本判決，應於收受本判決後十日內向本院提出上訴書狀，
其未敘述上訴理由者，並得於提起上訴後十日內向本院補提理由
書狀（均須按他造當事人之人數附繕本）「切勿逕送上級法院」
。
                                          書記官  張雅如
中    華    民    國    95    年    10    月    13    日


司法院資訊處製作；財團法人民間司法改革基金會備份。
